【裁判字號】    94,訴,4200
【裁判日期】    950320
【裁判案由】    毒品危害防制條例
【裁判全文】
臺灣高雄地方法院刑事判決              94年度訴字第4200號
公  訴  人  臺灣高雄地方法院檢察署檢察官
被      告  甲○○
                    址）
選任辯護人  周村來律師
上列被告因毒品危害防制條例案件，經檢察官提起公訴（93年度
偵字第23089 號），本院合議庭裁定由受命法官獨任進行簡式審
判程序，判決如下：
    主  文
甲○○連續幫助施用第一級毒品，累犯，處有期徒刑陸月，如易
科罰金，以參佰元折算壹日。又持有第二級毒品，累犯，處有期
徒刑肆月，如易科罰金，以參佰元折算壹日；扣案之甲基安非他
命壹包（驗後毛重壹點參公克，含殘留甲基安非他命晶體難以完
全析離之空包裝袋壹個），沒收銷燬之。應執行有期徒刑玖月，
如易科罰金，以參佰元折算壹日；扣案之甲基安非他命壹包（驗
後毛重壹點參公克，含殘留甲基安非他命晶體難以完全析離之空
包裝袋壹個），沒收銷燬之。
    事  實
一、甲○○前於民國89年間因竊盜案件，經本院以89年度易字第
    2154 號 判處有期徒刑1 年2 月，並於臺灣高等法院高雄分
    院89年度上易字第1999號審理中撤回上訴確定，於91年9 月
    11日縮短刑期執行完畢出監。詎猶不知悔改，而為下列犯行
    ：
(一)甲○○明知海洛因業經公告列為毒品危害防制條例第2 條第
    2 項第1 款第一級毒品，不得非法施用，竟基於幫助施用毒
    品之概括犯意，自民國93年10月中旬起至同年11月12日止，
    受其妻王曉銀之委託，以電話聯絡之方式，連續3 次代王曉
    銀向真實姓名不詳之莊姓成年男子購買第一級毒品海洛因，
    再由該莊姓男子將第一級毒品海洛因攜往甲○○與王曉銀位
    於高雄市○○區○○路46號7 樓之1 之住處或甲○○所經營
    位於同市新興區○○○路240 號之古物店（無招牌）交付予
    王曉銀施用，而以此方式連續幫助王曉銀施用第一級毒品海
    洛因3 次。
(二)緣甲○○與王兆林係朋友關係，且王兆林居住於甲○○所經
    營之上開古物店2 樓。甲○○明知甲基安非他命係毒品危害
    防制條例公告查禁之第二級毒品，依法不得持有之，竟於93
    年11月12日11時許，在上開古物店之1 樓店面內，於前揭同
    一真實姓名不詳之莊姓成年男子前來交付王兆林所購買之第
    二級毒品甲基安非他命予王兆林，適王兆林不克隨即下樓拿
    取時，竟代王兆林收受莊姓男子所交付之甲基安非他命1 小
    包（驗前毛重1.4 公克〈起訴書誤載為0.5 公克〉、驗後毛
    重1.3 公克〈起訴書誤載為0.4 公克〉）而非法持有之。
二、嗣經警於同日12時45分許，持臺灣高雄地方法院法官所核發
    之搜索票，分別至上開古物店及上開甲○○與王曉銀之住處
    搜索時，在古物店內甲○○之身上口袋內查獲上開尚未交付
    予王兆林之甲基安非他命1 小包（驗前毛重1.4 公克、驗後
    毛重1. 3公克）；另於上開住處房間內查獲其代王曉銀向莊
    姓男子聯絡購得之海洛因1 小包（淨重0.7 公克、空包裝重
    0. 29 公克，業於王曉銀施用第一級毒品案件判決宣告沒收
    銷燬確定。）
二、案經高雄市政府警察局移送臺灣高雄地方法院檢察署檢察官
    偵查起訴。
    理  由
一、本件被告甲○○所犯係死刑、無期徒刑、最輕本刑為3 年以
    上有期徒刑以外之罪，其於準備程序中就被訴事實為有罪之
    陳述，經法官告知簡式審判程序之旨，並聽取公訴人、被告
    、辯護人之意見後，本院合議庭認為適宜而裁定由受命法官
    獨任進行簡式審判程序，先予敘明。
二、上揭事實，業據被告甲○○迭於警詢、偵查及本院審理中坦
    承不諱，核與證人王曉銀、王兆林證述之情節相符（見93年
    度毒偵字第6972號第15-16 頁、93年度毒偵字第6971號93年
    11月13日警詢筆錄第2 頁），且王曉銀因被告代其向莊姓男
    子購買毒品而涉有施用第一級毒品海洛因之犯行，業經本院
    於94年11月7 日以94年度訴字第1916號判處有期徒刑拾月確
    定，有該判決書（見本案偵卷第33頁至第35頁）及臺灣高等
    法院被告前案紀錄表各1 份在卷可憑，又扣案疑似海洛因之
    白色粉末1 包及疑似甲基安非他命之晶體1 包，經送法務部
    調查局及高雄醫學大學附設中和紀念醫院檢驗結果，確係第
    一級毒品海洛因（淨重0.7 公克，空包裝重0.29公克）及第
    二級毒品甲基安非他命（驗前毛重1.4 公克、驗後毛重1.3
    公克）等情，亦有該局94年2 月3 日調科壹字第220019 147
    號鑑定通知書（見93年度毒偵字第6972號第32頁）及該院94
    年3 月29日0000-000號檢驗報告（見本案偵卷第28頁）各1
    紙在卷可稽，足見被告自白，核與事實相符。從而，本案事
    證明確，被告犯行，堪予認定。
三、按海洛因係毒品危害防制條例第2 條第2 項第1 款所定之第
    一級、第二級毒品，不得持有及施用。是核被告所為，係犯
    刑法第30條第1 項、毒品危害防制條例第10條第1 項之幫助
    施用第一級毒品罪以及毒品危害防制條例第11條第2 項之持
    有第二級毒品罪。被告尚未將扣案之甲基安非他命1 包交予
    王兆林施用即為警查獲，而毒品危害防制條例既未就施用第
    二級毒品未遂定有刑責，依共犯從屬性之原則，被告上開行
    為自不構成幫助施用第二級罪，公訴意旨認被告上開行為係
    犯刑法第30條、毒品危害防制條例第10條第2 項之幫助施用
    第二級毒品罪，容有誤會，惟起訴之社會基本事實同一，爰
    依法變更起訴法條予以審理，又被告係出於為王兆林保管之
    目的持有扣案之甲基安非他命1 包，與其本身為施用第二級
    毒品而預先持有甲基安非他命之行為，尚非基於同一犯意．
    是被告另有施用第二級毒品甲基安非他命之犯行，雖業經臺
    灣高雄地方法院檢察署檢察官以被告經觀察、勒戒後無繼續
    施用之傾向而於94年2 月22日以93年度毒偵字第7904號為不
    起訴處分確定，仍與其本案另行持有甲基安非他命之行為不
    生高低度之吸收關係，本院自應予以依法論處，併予敘明。
    被告先後3 次幫助王曉銀施用海洛因之行為，時間緊接，所
    犯係構成要件相同之罪，顯係基於概括犯意為之，應依連續
    犯之規定論以一罪，並加重其刑。又被告所犯上開2 罪間，
    犯意各別，罪名不同，應予分論併罰。查被告前於89年間因
    竊盜案件，經本院以89年度易字第2154號判處有期徒刑1 年
    2 月，並於臺灣高等法院高雄分院89年度上易字第1999號審
    理中撤回上訴確定，於91年9 月11日縮短刑期執行完畢出監
    ，有臺灣高等法院被告前案紀錄表1 份在卷可憑，其於受有
    期徒刑執行完畢5 年內，再犯本件最重本刑為有期徒刑以上
    之罪，為累犯，應依刑法第47條之規定，就上開持有第二級
    毒品犯行加重其刑，另就上開連續幫助施用一級毒品犯行遞
    加重其刑。又被告係對王曉銀施用第一級毒品海洛因之行為
    施以助力，為幫助犯，爰依刑法第30條第2 項之規定減輕其
    刑，並依法先加後減之。爰審酌被告明知海洛因及甲基安非
    他命係有害身體健康之毒品，且為政府所公告查禁之違禁物
    ，竟多次幫助妻子王曉銀聯絡買主取得海洛因供其施用，並
    代王兆林保管其欲施用之甲基安非他命，其所為戕害他人身
    心並對社會秩序產生不良影響，所犯情節非輕，惟念及其事
    後坦承犯行，犯後態度尚可等一切情狀，量處如主文所示之
    刑，併諭知易科罰金之折算標準，並定其應執行之刑，以示
    懲儆。末查，扣案之甲基安非他命1 包（驗前毛重1.4 公克
    ，驗後毛重1.3 公克），係屬毒品危害防制條例第2 條所管
    制之第二級毒品，不論屬於犯人與否，應依同條例第18條第
    1 項前段規定，宣告沒收銷燬之；而上開裝有甲基安非他命
    之包裝袋1 個，因殘留甲基安非他命晶體，難以完全析離，
    亦應依上揭規定，併予宣告沒收銷燬之；至鑑驗耗損之甲基
    安非他命晶體0.1 克，既已滅失，自無庸宣告沒收銷燬，附
    此敘明。又警方於被告位於高雄市○○區○○路46號7 樓之
    1 之住處扣得其為王曉銀向莊姓男子聯絡購得之第一級毒品
    海洛因1 包，並未扣於本案，且業經本院於王曉銀施用第一
    級毒品案件以94年度訴字第1916號判決宣告沒收銷燬確定，
    本無從宣告沒收銷燬，亦予敘明。
據上論斷，應依刑事訴訟法第273 條之1 第1 項、第299 條第1
項前段、第300 條、毒品危害防制條例第10條第1 項、第11條第
2項 、第18條第1 項前段、刑法第11條、第30條第1 項、第2 項
、第56條、第47條、第41條第1 項前段、第2 項、第51條第1 項
第5 款，罰金罰緩提高標準條例第2 條，判決如主文。
本案經檢察官乙○○到庭執行職務。
中    華    民    國    95    年    3     月    20    日
                  刑事第十二庭  法  官  林書慧
以上正本證明與原本無異。
如不服本判決，應於判決送達後10日內，向本院提出上訴狀。
                                書記官  鍾錦祥
中    華    民    國    95    年    3     月    10    日
附錄本件論罪科刑法條：
毒品危害防制條例第10條
施用第一級毒品者，處 6 月以上 5 年以下有期徒刑。
施用第二級毒品者，處 3 年以下有期徒刑。
毒品危害防制條例第11條
持有第一級毒品者，處 3 年以下有期徒刑、拘役或新臺幣 5 萬
元以下罰金。
持有第二級毒品者，處 2 年以下有期徒刑、拘役或新臺幣 3 萬
元以下罰金。
持有專供製造或施用第一、二級毒品之器具者，處 1 年以下有期
徒刑、拘役或新臺幣 1 萬元以下罰金。
持有毒品達一定數量者，加重其刑至2 分之1 ，其標準由行政院
定之。


司法院資訊處製作；財團法人民間司法改革基金會備份。
